【裁判字號】    88,訴緝,60
【裁判日期】    890308
【裁判案由】    妨害自由等
【裁判全文】
臺灣桃園地方法院刑事判決                        八十八年度訴緝字第六０號
    公  訴  人  台灣桃園地方法院檢察署檢察官
    被      告  乙○○
右列被告因妨害自由等案件，經檢察官提起公訴（八十六年度偵字第五六四０號），
本院判決如左：
    主  文
乙○○無罪。
    理  由
一、公訴意旨略以：被告乙○○意圖營利，以李代書之名義，對外吸引急需用錢者前
    來借貸，於民國（下同）八十四年間，甲○○向被告借取新台幣（下同）五萬元
    ，約定十天為一期，每期利息一萬元，其後甲○○未能如期繳息，被告復另行起
    意，於八十五年十二月三十日下午四時三十分許，率同一不知名之男子至桃園縣
    大園鄉○○路四一０號住處，將甲○○押至台北縣新莊市附近，甲○○始返還一
    萬元後，被告又稱若不還錢，就要派小弟殺甲○○，及其妻子、小孩，並於甲○
    ○住處張貼寫有恐嚇字句之紙條，使甲○○心生畏懼，案經甲○○告訴，因認被
    告涉有刑法第三百四十四條重利、第三百零五條恐嚇及第三百零二條第一項妨害
    自由等罪嫌云云。
二、按犯罪事實應依證據認定之，無證據不得推定其犯罪事實，刑事訴訟法第一百五
    十四條定有明文。又告訴人之告訴，係以使被告受刑事訴追為目的，是其陳述是
    否與事實相符，仍應調查其他證據以資審認；再者，犯罪事實之認定，應憑真實
    之證據，倘證據是否真實尚欠明顯，自難以擬制推測之方法，為其判斷之基礎，
    最高法院五十二年台上字第一三００號、五十三年台上字第六五六號分別著有判
    例可資參照。
三、本件公訴人認被告有上開犯行，無非係以告訴人甲○○之指述，再參以卷附之恐
    嚇字句紙條二張為其論據。惟訊之被告堅詞否認有何重利等犯行，辯稱：伊確實
    有借給甲○○五萬元，但他至今只還一萬元，雙方雖有約定利息，但他都沒付，
    且當時也沒有預扣利息，另在大園鄉○○路四一０號甲○○經營之工廠大門所張
    貼之紙條，其目的只是希望他趕快還錢，否則要告他而已，並非恐嚇他，至八十
    五年十二月三十日下午係甲○○打電話給伊，伊才叫計程車與他一同到新莊，並
    未強押他上車，且當時伊沒有帶人前往，更無出言恐嚇他，事後他才還伊一萬元
    ，伊絕未妨害甲○○之行動自由等語。
四、經查，本件重利及妨害自由部分除告訴人甲○○單一之指訴外，並無其他積極事
    證可供本院查證，且甲○○係大學畢業，為萬有橡膠工業有限公司之負責人，經
    營汽車雨刷製造，設有工廠，並於中國大陸地區投資生意，平日應有向人借貸之
    機會，其社會經驗應極為豐富，況告訴人亦自承約從八十四年間起，陸續向乙○
    ○借錢，每次不超過五萬元，有借有還等情（見本院八十六年七月十六日訊問筆
    錄），則告訴人是否有急迫、輕率或無經驗之情形，而向人高息借貸，茲有可疑
    ，再者亦無查獲被告有主持地下錢莊之不法事證，縱依告訴人所述借貸五萬元，
    利息以每十日一萬元計算，月息高達六十分利，惟除告訴人之指訴外，尚無其他
    證據可資證明被告有收取利息或預扣利息之情事，自難令負刑法第三百四十四條
    之罪責。次查，被告固坦認確於前揭時、地為索討借款張貼紙條等情屬實，惟按
    刑法第三百零五條恐嚇罪之成立，必行為人以加害之言詞告以被害人，而被害人
    亦因前開話語，以致心生畏懼，始足當之，苟被害人聞言之後並未心生畏懼，則
    渠之安全尚未受有何危害，核與前開要件即有未合。查觀諸本件被告所張貼之紙
    條二張其內容分別為「甲○○如果你再耍我一次，我們將讓你嘗試嚴重後果，你
    等著看好戲吧」、「甲○○來此多次，尋訪未果，如看到此便條，請回電000
    000000、0000000，李代書」（附於偵查卷第十一頁、第十二頁）
    云云，尚無明顯之恐嚇字句，且告訴人看見上開紙條後，非但未立即還錢，反而
    繼續拖欠，迄今仍未清償借款等情，已據被告供明在卷，並經告訴人陳述明確，
    ，綜上被告紙條上之字句，顯然僅有警告作用而已，並未使告訴人心生畏懼，從
    而亦不足以生危害於告訴人之安全，則被告之行為與刑法恐嚇罪之構成要件，自
    有未合。此外，別查無其他積極證據足資認定被告有何重利、恐嚇及妨害自由等
    犯行，自不能徒憑告訴人之片面指訴，遽入被告於罪，既不能證明被告犯罪，即
    應為無罪之諭知，以免冤抑。
據上論斷，應依刑事訴訟法第三百零一條第一項，判決如主文。
本案經檢察官胡樹德到庭執行職務
中      華      民      國      八十九      年    三    月       八     日
                                      臺灣桃園地方法院刑事第二庭
                                          法  官  李  育  仁
右正本證明與原本無異。
如不服本判決，應於判決送達後十日內向本院提出上訴狀( 應附繕本 )，上訴於
臺灣高等法院。
                                          書記官  莊  怡  麗
中      華      民      國      八十九      年    四    月        一    日


司法院資訊處製作；財團法人民間司法改革基金會備份。
